臺灣高雄地方法院刑事判決　　　　　　94年度交簡上字第71號
 上　訴　人　乙○○　男　39.
上列上訴人因業務過失傷害案件，不服本院高雄簡易庭中華民國
94年2 月14日94年度交簡字第114 號第一審判決（聲請簡易判決
處刑案號：臺灣高雄地方法院檢察署93年度偵字第15080 號），
提起上訴，本院管轄之第2 審合議庭判決如左：
    主  文
原判決撤銷。
乙○○從事業務之人，因業務上之過失傷害人，累犯，處有期徒
刑肆月，如易科罰金，以佰元折算壹日。
    事  實
一、乙○○係以駕駛計程車載客為業，曾於民國89年間因違反毒
    品危害防制條例案件，經法院判處有期徒刑5 月確定，並於
    90年11月26日執行完畢，詎仍不知悔改。於93年6 月9 日與
    女友丙○○吵架離去後，於當日上午11時許，駕駛車牌號碼
    6E-873號營業小客車，沿高雄縣鳥松鄉○○路由西往東方向
    行駛，行經該路台電35區7987戶號058 分號電桿前時，見丙○○之乾姐丁○○○騎乘車牌號碼TGN-495 號機車搭載孫子
    駱子琪同向行駛在慢車道，乙○○因欲請丁○○○代為傳話
    予丙○○，竟疏未注意汽車在雙向四車道行駛時，變換車道
    時，應讓直行車先行，並注意安全距離，而依當時天候晴、
    日間自然光線、柏油路面、乾燥無缺陷，並無不能注意之情
    事，竟自外線快車道變換至慢車道，急駛至駱車之前，惟其
    所駕之營業小客車車身竟不慎擦撞駱車之機車把手，致丁○○○及駱子琪重心不穩而摔倒路旁，使丁○○○受有頭部外
    傷併腦挫傷硬腦膜下出血及右側薦骨及腸骨骨折之傷害、駱
    子琪受有全身擦傷之傷害（駱子琪傷害部分未據告訴）。
    理  由
一、丁○○○高雄長庚醫院診斷證明書、仁武分局道路交通事故
    談話紀錄表、道路交通事故現場圖各1 紙、現場照片15紙，
    其性質雖屬傳聞證據，且查無符合刑事訴訟法第159 條之1
    至之4 之情形，但經本院審理時予以提示，告以要旨，並經
    檢察官、辯護人及被告表示意見，檢察官、辯護人及被告均
    未於言詞辯論終結前，對該證據內容異議，依刑事訴訟法第
    159 條之5 規定，應具有證據能力。
二、訊據被告乙○○固坦承其係任計程車司機，平日以駕車載運
    不特定人為業，並有於右揭時、地駕駛前開車牌號碼之營業
    小客車行經前述肇事地點等情，惟矢口否認有何業務過失傷
    害之犯行，辯稱：伊進入慢車道停下來就看到丁○○○之機
    車倒下，伊停車之位置距離丁○○○倒地停止處有5 、6 公
    尺；伊沒有撞倒告訴人丁○○○之機車，否則為何伊之6E-8
    73號營業小客車無擦撞痕跡；且伊之女友丙○○曾聽聞：丁○○○於高雄長庚醫院住院時曾說：「我沒有被計程車撞到
    ，大家怎麼都說我被計程車撞到」、丁○○○之夫有要駱子
    琪告訴別人說是伊之計程車撞倒駱車云云，並聲請傳訊證人
    仁武分局警員王鴻祥證明事故發生現場情形、證人丙○○證
    明所聽聞之談話內容、證人即至丙○○家中處理事故之警員
    以證明丁○○○至丙○○家中時，被告已不在丙○○家，以
    及聲請對丁○○○測謊。
三、經查：
（一）上揭事實業據證人即告訴人丁○○○到庭證述明確，並有
      丁○○○高雄長庚醫院診斷證明書、仁武分局道路交通事
      故談話紀錄表、道路交通事故現場圖各1 紙、現場照片15
      紙在卷可稽。
（二）被告雖辯稱其所駕之車牌號碼6E-873號營業小客車無碰撞
      痕跡云云。然，道路交事故現場圖係由警員王鴻祥所製作
      ，現場有兩道刮地痕，但因其中一道痕跡其上雖有些許刮
      地痕，但機車之胎紋較為明顯，且不能確定是否即為被害
      人之機車所造成，所以記載為疑似煞車痕等情，業據證人
      即現場處理警員王鴻祥到庭證述明確。而告訴人於本院審
      理時亦明確證稱：被告自快車道斜開至慢車道，有碰到機
      車左邊之把手，告訴人就倒地；車禍發生後車身有擦痕等
      語，則參酌二證人之證詞，可知告訴人之機車確實有倒地
      摩擦，故堪認交通事故現場圖之之刮地痕（而非疑似煞車
      痕）係告訴人倒地摩擦所造成。又觀之現場圖，慢車道上
      有機車刮地痕11公尺，刮痕起點距南側路邊4.8 公尺，往
      東南方向延伸至距路邊0.2 公尺處。被告亦坦承看到告訴
      人騎乘之機車後，進入慢車道等待告訴人等情。則由此刮
      地痕之長度、延伸方向，參以雙方行進方向、路線等綜合
      研判，應可認定被告駕車自快車道變換至慢車道時曾與告
      訴人所騎乘之機車發生碰撞，二車並未保持安全距離。被
      告辯稱並未與告訴人所騎乘之機車發生碰撞云云，顯為事
      後卸責之詞而不足採信。至於碰撞是否留下擦痕取決碰撞
      角度、力道、方向及碰撞部位，故尚不得以未發現告訴人
      之機車把手上有擦撞痕跡及被告所駕駛上開小客車無明顯
      擦撞痕跡，即謂被告所駕之車牌號碼6E-873號營業小客車
      未撞擊告訴人之機車。
（三）被告所聲請傳喚之證人丙○○雖到庭證稱：曾聽聞丁○○○於高雄長庚醫院住院時說：「我沒有被計程車撞到，大
      家怎麼都說我被計程車撞到」及曾聽駱子琪說丁○○○之
      夫駱登財有要駱子琪告訴別人說是被告之計程車撞倒駱車
      等語。然告訴人丁○○○及告訴人之夫駱登財已於本院審
      理時證稱不曾為如此陳述，而證人復無法提出現場有何人
      在場，則證人丙○○所證稱：親身聽聞證人丁○○○之陳
      述及關於他人轉述證人駱登財所陳述之內容，業經證人丁○○○、駱登財當庭否認，復無其他有力證據足以證明證
      人丁○○○、駱登財曾為證人丙○○所指之陳述，故尚難
      以此遽為有利被告之認定。
（四）被告另請求傳喚證人即至丙○○家中處理事故之警員以證
      明丁○○○至丙○○家中時，被告已不在丙○○家，以及
      聲請對丁○○○測謊等語。然丁○○○至丙○○家中時，
      被告是否已不在丙○○家，與本件事故之發生無涉。而丁○○○所述關於被告肇事之證詞，核與交通事故現場圖所
      載相符，亦無違經驗法則，故被告請求對丁○○○進行測
      謊，顯無理由，應予駁回。
（五）按汽車在雙向四車道之道路行駛變換車道時，應讓直行車
      先行，並注意安全距離，道路交通安全規則第98條第1 項
      第6 款定有明文，此為駕駛人應注意並確實遵守之事項。
      被告於駕車時自應注意該規定並確實遵守之，且本件交通
      事故發生時天候晴朗、日間自然光線充足、路面乾燥、無
      缺陷、無障礙物、視距良好，依被告之智識能力又無不能
      注意之情事，被告竟仍疏未注意遵守上開規定而貿然自快
      車道變換至慢車道，則其駕駛行為有過失甚明，且本件告
      訴人之受傷係因被告之過失行為所致，二者間顯有相當因
      果關係。是以，本件事證已臻明確，被告犯行洵堪認定，
      應予依法論科。
四、核被告乙○○所為，係犯刑法第284 條第2 項前段之業務過
    失傷害罪。又被告於89年間因違反毒品危害防制條例案件，
    經臺灣板橋地方法院判處有期徒刑五月確定，並於90年11月
    26日執行完畢，有臺灣高雄地方法院檢察署刑案資料查註紀
    錄表及臺灣高等法院被告全國前案紀錄表各一份附卷可稽，
    其於五年內再犯本件有期徒刑以上之罪，為累犯，應依刑法
    第47條規定加重其刑。
五、原審予以論罪科刑，固非無見，然本件車禍被告係因被告疏
    未注意「汽車在雙向四車道之道路行駛變換車道時，應讓直
    行車先行，並注意安全距離」而肇事，已如前述。原審認定
    被告之肇事原因係疏未注意「乙○○駕駛汽車理應注意，兩
    車併行之間隔，並隨時採取必要之安全措施」而肇事，容有
    未洽。被告上訴意旨否認過失肇事，指摘原判決不當，為無
    理由，惟原判決有上述可議，自應由本院將原判決撤銷改判
    。爰審酌被告之品行、犯罪之動機、目的、手段，及疏未注
    意汽車在雙向四車道之道路行駛變換車道時，應讓直行車先
    行，並注意安全距離，致告訴人受有前揭傷害，其過失情節
    及犯罪所造成之損害，犯後又否認犯行，藉詞圖卸，顯無悔
    意等一切情狀，量處如主文所示之刑，並諭知易科罰金之折
    算標準，以示懲儆。
據上論斷，應依刑事訴訟法第455 條之1第3 項、第369 條第1項
前段、第364 條、第299 條第1 項前段，刑法第284 條第2 項前
段、第47條、第41條第1 項前段，罰金罰鍰提高標準條例第1條
前段、第2 條，判決如主文。
本案經檢察官甲○○到庭執行職務。
中　　華　　民　　國　　94　　年　　6 　　月　　29　　日
                    交通法庭  審判長法　官  張意聰
                                    法　官  曾鴻文
                                    法  官  黃宣撫
不得上訴
以上正本證明與原本無異。
中　　華　　民　　國　　94　　年　　6 　　月　　29　　日
                                    書記官  鄭永媚
